臺灣新北地方法院刑事判決
110年度侵訴字第112號
公  訴  人  臺灣新北地方檢察署檢察官
被      告  游開元



選任辯護人  潘心瑀律師
上列被告因妨害性自主案件，經檢察官提起公訴（110年度偵字
第29115號），本院判決如下：
    主  文
乙○○無罪。
    理  由
壹、公訴意旨略以：被告乙○○於民國110年2月4日凌晨5時許，先
    以配戴長捲假髮、口罩、黑色棒球帽並身著黑色外衣及黑色
    長褲等方式掩飾自己外觀特徵，再徒步前往其先前私下關注
    已久之告訴人即代號AD000-A110071號成年男子（年籍詳卷
    ）位在新北市板橋區某處（地址詳卷）之居所，並逕自進入
    告訴人上開居所房間（侵入住宅部分，未據告訴），乘告訴
    人飲酒後酩酊而不能抗拒之際，以肛門與告訴人之生殖器接
    合之方式，而乘機對告訴人為性交1次之事實，因認被告涉
    犯刑法第225條之第1項之乘機性交罪嫌等語。
貳、按犯罪事實應依證據認定之，無證據不得認定其犯罪事實；
    不能證明被告犯罪者，應諭知無罪之判決；刑事訴訟法第15
    4條第2項、第301條第1項分別定有明文。刑事訴訟法第161
    條第1項規定檢察官就被告犯罪事實，應負舉證責任，並指
    出證明之方法。對於其所訴之被告犯罪事實，應負提出證據
    及說服之實質舉證責任，倘所提出之證據，不足為被告有罪
    之積極證明，或其闡明之證明方法，無從說服法官以形成被
    告有罪之心證，基於無罪推定之原則，自應為被告無罪判決
    之諭知。而所謂認定犯罪事實之證據，係指足以認定被告確
    有犯罪行為之積極證據而言，如未發現相當證據，或證據不
    足以證明，自不能以推測或擬制之方法，以為裁判基礎（最
    高法院40年台上字第86號判例要旨參照）。又按性侵害犯罪
    態樣複雜多端，且通常具有高度隱密性，若案發當時僅有被
    告與告訴人二人在場，事後常有各執一詞，而有難辨真偽之
    情形。事實審法院為發現真實，以維護被告之正當利益，對
    於告訴人指證是否可信，自應詳加調查，除應就卷內相關證
    據資料細心剖析勾稽，以究明告訴人之指訴是否合於情理以
    外，尤應調查其他相關佐證，以查明其指證是否確與事實相
    符。亦即告訴人之指證，仍須有補強證據以保障其憑信性，
    不能單憑告訴人片面之指證，遽對被告論罪科刑。而所謂補
    強證據，則指除該陳述本身之外，其他足以證明犯罪事實確
    具有相當程度真實性之證據而言，且該必要之補強證據，須
    與構成犯罪事實具有關聯性之證據，非僅增強告訴人指訴內
    容之憑信性（最高法院105年度台上字第1331號判決參照）
    。非謂告訴人已踐行人證之調查程序，即得恝置其他補強證
    據不論，逕以其指證、陳述作為有罪判決之唯一證據，合先
    敘明。再按刑法第225條第1項之乘機性交罪，係以對於男女
    利用其精神、身體障礙、心智缺陷或其他相類之情形，不能
    或不知抗拒而為性交為要件。而所謂相類之情形，係指被害
    人雖非精神、身體障礙、心智缺陷，但受性交時，因昏暈、
    酣眠、泥醉等相類似之情形，致無同意性交之理解或無抗拒
    性交之能力者而言（最高法院104年度台上字第1545號判決
    意旨參照）。又刑法第225條第1項乘機性交罪所稱「不能或
    不知抗拒」，係指乘被害人因上開精神障礙等情形，對於外
    界事物失去知覺，或其意識之辨別能力顯著降低，已無自由
    決定其意思或瞭解其行為效果，而處於無可抗拒之狀態而言
    （最高法院103年度台上字第4135號判決意旨參照）。
參、訊據被告堅決否認有何刑法第225條第1項之乘機性交犯行。
    被告及其辯護人分別辯稱如下：
一、被告略辯以：伊雖與告訴人發生性交行為，但雙方係合意並
    非趁告訴人酒醉酩酊不能抗拒，且如果告訴人酒醉應該無法
    勃起，不可能完成肛交行為，且告訴人報案時尚能將當日細
    節講出來，可見告訴人當時為清醒的狀態等語。
二、辯護人略辯以：
 ㈠ 依卷內事證無證據足證告訴人當時確實為酒醉狀態。
 ㈡ 告訴人於本院中之證述，可知告訴人認知係在春夢下發生性
    行為，對象為女性，因此至多僅得認為告訴人當下判斷錯誤
    ，而難認被告對其有乘機性交或強制性交；再者被告並非居
    住在告訴人家中，性交過程潤滑劑如何取得，應係告訴人告
    知且提供，告訴人發生性交行為後又說沒有意願，告訴人所
    述前後矛盾，且卷內除告訴人之證述外，並無其他補強證據
    ，應對被告為無罪之宣告。
肆、本院之判斷：
一、被告於110年2月4日凌晨5時許，配戴長捲假髮、口罩、黑色
    棒球帽並身著黑色外衣及黑色長褲，徒步前往告訴人位在新
    北市板橋區某處之居所，先由被告對告訴人口交，再以肛門
    與告訴人之生殖器接合之方式，與告訴人為性交1次。嗣被
    告於同年月28日清晨時分，再度前往告訴人居所，旋由告訴
    人報警逮捕之事實，為被告於本院中坦承不諱（見本院卷第
    49頁），核與證人即告訴人於警詢、偵查及本院中之證述（
    見偵字卷第11至17頁、第67至71頁）相符，並有監視器畫面
    光碟及截圖、內政部警政署刑事警察局110年4月15日刑生字
    第1100016386號鑑定書、110年7月6日刑生字第1100051499
    號鑑定書、亞東紀念醫院受理疑似性侵害事件驗傷診斷書、
    性侵害驗證同意書、疑似性侵害案件證物採集單在卷（見偵
    字卷第19至25頁、第27至31頁、第49至51頁、不公開卷第7
    至15頁，光碟置於不公開卷證物袋）可佐，堪以認定。
二、公訴意旨所舉證據尚難積極證明被告確有對告訴人為乘機性
    交之行為：
 ㈠ 觀諸告訴人如下歷次證述，應認告訴人與被告為性交行為時
    意識清楚，非處於酒後酩酊、泥醉而致不能或不知抗拒之狀
    態： 
　1.證人即告訴人於警詢時證稱：伊於2月3日晚間8時返家後，
    約在晚間10點獨自在家飲用燒酒，於翌日（4日）凌晨1時睡
    著，直到凌晨5時，發現有陌生男子進入伊房間，伊有聽見
    對方爬上床的聲音，所以當下伊有醒來，但是有喝酒還在想
    睡覺還在昏昏沉沉，對方說是樓下的房客，平常看伊上下班
    有在關注伊，自稱其發情，把伊褲子脫下來，先用嘴巴幫伊
    口交，當時伊半夢半醒且前幾個小時有喝酒，過程中除了用
    嘴巴外，過程中對方有使用伊房間的潤滑液，將潤滑液塗抹
    在伊生殖器上，坐在伊身上，用肛門與伊性器官接合，他有
    蓋住伊的臉不讓伊看見他的樣貌，直到他離開為止，離開前
    有說過2天還會再來，伊從該人的聲音判斷他是男生，伊只
    知道他戴黑色鴨舌帽、戴長捲的假髮，黑色長褲，鞋子為黑
    白相間等語（見偵字卷第12至14頁）
　2.於偵查時證稱：伊於案發前不認識被告，伊是住在頂樓加蓋
    ，樓下大門有時候沒有關起來，伊房間習慣有人在的時候沒
    有上鎖，當日因為伊已經喝了酒，事發是在半夜，伊整個人
    半夢半醒，僅隱約記得事發經過，被告跟伊說是4樓的住戶
    ，注意伊很久了，伊當時覺得人昏昏沉沉無法反應，伊記得
    被告離開後，伊有慢慢清醒過來，發現伊生殖器上有糞便覺
    得很噁心，沖洗後就趕快到警局報案，被告離開前，伊有看
    到被告戴深色帽子、長捲髮的假髮，深色衣褲，黑白配色的
    鞋子，有說之後會再來等語（見偵字卷第69頁）
　3.於本院時證稱：伊於案發前不認識被告，當時住在6樓頂加
    ，伊在房間時，習慣房間關門但不上鎖，伊於睡前有喝1瓶
    燒啤（燒酒加啤酒），差不多是300ml的尺寸，伊係邊喝邊
    玩遊戲，大約6、7分醉意，伊喝完大約11、12點就睡了，伊
    隱約有聽見被告說他是樓下4樓的房客，注意伊很久了，伊
    在半夢半醒之間有感覺被告脫掉伊的褲子，過程是先口交再
    肛交，伊有感覺生殖器有碰到被告的肛門，伊也有感覺被告
    有去拿伊放在房間的潤滑液，伊平常睡覺都指穿四角褲，伊
    醒來時看見被告在伊房門口準備要離開的樣子，伊醒來後發
    現有排泄物，伊覺得很髒先去沖洗，發現生殖器上面有受傷
    破皮，之後就馬上去報警，被告係在性交後跟伊說他是樓下
    房客，注意伊很久，實際的時間點伊記不起來，伊聽不出來
    被告的聲音為男性或女性等語（見本院卷第77至89頁）
　4.綜觀告訴人歷次證述，告訴人就其與被告發生性交行為時，
    有無意識一節，告訴人證稱其飲用之酒類及數量為燒啤1瓶
    ，可見告訴人飲酒量甚少，且尚能邊玩遊戲邊喝酒，顯然意
    識清楚，又其主觀認知僅有6、7分醉意，於案發時能完整記
    得被告之衣著打扮、性交行為過程以及被告離去時稱之後會
    再來等情，足見告訴人於案發過程意識均清晰，而無酒醉甚
    至泥醉之情形；況除告訴人證述其有飲酒外，卷內亦無其他
    證據足以補強告訴人當日確因飲酒泥醉而導致對於外界事物
    失去知覺，或其意識之辨別能力顯著降低，是告訴人之精神
    、身體狀況，顯無公訴意旨所指飲酒後酩酊或泥醉而不能抗
    拒，或陷於無法表達其性行為意願之狀態。
 ㈡ 至於告訴人固稱其當時狀態為半夢半醒、昏昏沉沉云云，然
    依下開說明，亦認告訴人於性交行為時並非屬酣眠等相類似
    之情形，而無不能或不知抗拒之狀態：
　1.經查，告訴人於警詢時稱其在110年2月4日凌晨1點、於本院
    中稱係在2月3日晚間11點左右入睡，而本案發生時間為2月4
    日凌晨5時左右，是案發時告訴人顯已睡眠一段時間，衡情
    已進入睡眠之淺眠週期，此可由告訴人可清楚說明其有印象
    被告爬上床、對其稱關注已久以及完整性交行為過程可得證
    明。
　2.再者，告訴人於本院中證稱：當日被告先為其口交，再對被
    告肛交，伊當時有勃起，其全程都是躺在床上沒有起身，肛
    交姿勢為被告坐在伊身體上完成，伊於事後清洗時發現生殖
    器破皮等語（見本院卷第86頁、第90頁），而被告於本院中
    亦供稱：伊先幫告訴人口交後，由告訴人對伊進行肛交，且
    有使用潤滑液等語（見本院卷第47頁、第95頁），可見性交
    過程為先口交再肛交，且告訴人於過程中確有勃起，並以其
    生殖器進入被告肛門為肛交行為。惟查，告訴人於被告爬上
    床時既已清醒，則告訴人於被告對其口交時，應可看見被告
    之樣貌，且告訴人於警詢時亦稱從被告之聲音可判斷被告為
    男性，是告訴人應不至於對於性交對象有所誤認；再者，肛
    門相較於陰道較無彈性且無法分泌潤滑液，此由被告尚須使
    用潤滑液等情可知；又倘告訴人生殖器硬度不足尚無法完成
    肛交行為，被告既係全程坐在告訴人身上，告訴人當會負載
    相當之重量，若告訴人未積極配合被告體位，其生殖器顯然
    難以進入被告肛門，又依告訴人事後亦稱其生殖器有破皮之
    情形，益徵其等為性交行為時當具有一定之強度之摩擦及撞
    擊方可能造成上開傷口，衡情告訴人如過程中係處於酣眠或
    相類之狀態，理應無法以勃起之生殖器進入被告之肛門，應
    認告訴人於性交過程並非處於酣眠致無可抗拒之狀態。
　3.況告訴人於被告離開後，立即起床清洗身體，且事後發現被
    告為男性後隨即報警且驗傷，益徵告訴人於過程中並非處於
    酣眠之狀態。再者，告訴人於本院審理時就案發當時認知性
    交對象之性別？當日口交、肛交持續之時間？當日性交行為
    是否有射精？等問題之回答均明顯避重就輕或不願回答，是
    告訴人前開證述，是否全然可信，亦非無疑。此外。卷內亦
    無其他證據足資補強告訴人之證述，是告訴人於性交行為時
    既非酣眠等相類似之情形，且未達無不能或不知抗拒之情形
    ，自難認被告有何乘機性交之犯行。
 ㈢ 再按刑法上所定義之「性交」，係指以性器進入「他人」之
     性器、肛門、口腔，或使之接合之行為，於刑法第10條第5
     項第1款訂有明文；又按刑法第221條強制性交之手段，除
     以強暴、脅迫、恐嚇或催眠術為手段外，所稱其他違反其
     意願之方法，應係指足以使被害人性自主決定意願受妨害
     之任何手段。經查：
 1.依告訴人於本院中證稱：伊於與被告之性交過程中沒推被告
   等語（見本院卷第86頁），核與亞東紀念醫院受理疑似性侵
   害事件驗傷診斷書記載告訴人身體無明顯外傷（見不公開卷
   第7至15頁）相符；又告訴人證稱被告離開時稱過幾天還會再
   來，而被告確於本案案發後於同年月28日清晨時分再度前往
   告訴人之住宅等情，足徵若非被告主觀上認知與告訴人性交
   過程平和，豈可能於數日後再次前往告訴人之居所，應認告
   訴人與被告性交過程中確無抗拒被告之行為，是被告顯無以
   暴力、脅迫、恐嚇或催眠術之方式與告訴人發生性交行為，
   合先敘明。
 2.依上開說明，刑法上對於性交對象之「他人」，並未區分為
   男女、同性或異性，從而，告訴人既係於意識清醒之狀態下
   與被告發生本案性交行為，已如前述，則告訴人認知與其發
   生性行為之對象，即為當日前往其房間內，與其發生口交、
   肛交行為之人（即被告，即符合刑法定義性交對象之「他人
   」），而過程中告訴人確有以其勃起之生殖器進入被告肛門
   完成肛交行為，即代表其確有同意且配合與該他人發生性交
   行為，是告訴人之性自主意識並無錯誤、壓抑或遭妨害，是
   縱被告戴假髮使告訴人誤認為女性，而致告訴人與其發生性
   行為，亦難認被告有何以違反告訴人意願之方式為性交，自
   不符合刑法第221條之構成要件，附此敘明。
三、綜上所述，告訴人於警詢、偵查及本院中固指證被告有對告
    訴人為乘機性交之行為，惟姑不論其所證存有前述瑕疵，其
    指述欠缺補強證據以擔保其指證真實性之情形下，自難逕採
    為被告犯嫌論罪科刑之基礎。此外，復無其他積極證據可供
    參佐，本院因而無從形成被告犯乘機性交罪之確信，依據「
    罪證有疑，利於被告」之證據法則，應為被告有利之認定。
    本案犯罪既屬不能證明，爰依法為無罪之諭知。
據上論斷，應依刑事訴訟法第301條第1項，判決如主文。
本案經檢察官甲○○偵查起訴，檢察官詹啟章到庭執行公訴。
中　　華　　民　　國　　111 　年　　7　　月　　5　　日
                  刑事第十九庭  審判長法　官  許博然
　　　　　　　　　
　　　　　　　　　                    法  官  王國耀
　　　　　　　　　
　　　　　　　　　                    法  官  洪韻婷
上列正本證明與原本無異。
如不服本判決，應於判決送達後20日內敘明上訴理由，向本院提
出上訴狀 (應附繕本) ，上訴於臺灣高等法院。其未敘述上訴理
由者，應於上訴期間屆滿後20日內向本院補提理由書「切勿逕送
上級法院」。
                                      書記官  吳依磷
中　　華　　民　　國　　111 　年　　7 　　月　　5 　　日